【裁判字號】    98,簡上,112
【裁判日期】    980728
【裁判案由】    竊盜
【裁判全文】
臺灣新竹地方法院刑事判決             98年度簡上字第112號
上  訴  人
即  被  告  丁○○
                    樓
上列上訴人即被告因竊盜案件，不服本院新竹簡易庭97年度竹簡
字第54號，中華民國98年1 月23日第一審簡易判決（聲請案號：
97年度速偵字第2817號），提起上訴，本院管轄第二審之合議庭
判決如下：
    主    文
上訴駁回。
    事    實
一、丁○○前因違反懲治盜匪條例、麻醉藥品管理條例等案件，
    經本院於民國86年2 月21日以85年度訴字第1109號判決判處
    有期徒刑12年、5 月，定應執行刑為有期徒刑12年4 月確定
    ，另因違麻醉藥品管理條例等案件，經本院於85年10月23日
    以85年度易字第2949號判決判處有期徒刑6 月確定，嗣中華
    民國九十六年罪犯減刑條例施行，上開違反麻醉藥品管理條
    例案件分別減為有期徒刑2 月又15日、3 月，與違反懲治盜
    匪條例案件定應執行刑為有期徒刑12年4 月，執行至95年3
    月2 日縮短刑期假釋出監。
二、詎其於假釋期間仍不知悛悔，於97年12月12日上午，行經新
    竹市○區○○街6 巷口，見丙○○所有車號G3R-899 號重型
    機車停放該處，意意圖為自己不法所有，持自備鑰匙啟動機
    車引擎後駛離竊取該機車得手，供己代步使用。嗣因機車內
    油料用罄，丁○○又另行起意，意圖為自己不法之所有，於
    97年12月12日下午，在新竹市○區○○街2 巷口，持自備之
    鑰匙啟動機車引擎後將甲○○所使用車號CIE-800 號重型機
    車，騎至新竹市○區○○○街32號頂好超市旁機車停車格停
    放，再以自備鑰匙開啟該機車油箱蓋後，以路邊撿拾之塑膠
    管抽取油箱內之汽油200C .C. ， 灌入其先前所竊得之車號
    G3R-899 號重型機車油箱內，得手後將塑膠管丟棄後騎乘車
    號G3R-899 號重型機車離去。嗣經警調閱監視器而於97年12
    月18日下午6 時30分許，在新竹市○○○街32號當場查獲丁
    ○○騎乘車號G3R-899 號贓車，並扣得其所有供行竊所用之
    鑰匙3 支，始悉上情。
三、案經新竹市警察局第一分局報告臺灣新竹地方法院檢察署檢
    察官偵查聲請簡易判決處刑。
    理    由
一、訊據上訴人即被告丁○○固坦承於上開時、地竊取上開二台
    機車，惟辯稱：案發當時精神障礙，不知道自己在做什麼事
    情，在警局時未主張精神障礙之抗辯，是因為不知道要如此
    主張方才有利於己，原審未審酌精神狀態給予從輕量刑，判
    決過重，且被告因精神障礙及脊椎骨折手術開刀後不宜入監
    執行，請求判處拘役或罰金，以免假釋遭撤銷要執行殘刑云
    云，經查：
（一）被告於97年12月12日上午，在竹市○區○○街6 巷口竊取
      丙○○所有車號G3R-899 號重型機車，及於97年12月12日
      下午，在新竹市○區○○街2 巷口，竊取甲○○所使用之
      車號CIE-800 號重型機車等情，業據證人即被害人丙○○
      、甲○○於警詢指述歷歷，並有自願受搜索同意書、搜索
      扣押筆錄、扣押物品目錄表、G3R-899 、CIE-800 機車失
      車紀錄、車籍查詢畫面、贓物認領保管單1 份、現場照片
      及監視錄影設備截列畫面等在卷可稽，此外，有扣案鑰匙
      3支可佐，堪認被害人指述情節應予採信。
（二）至被告辯稱：當時具有精神障礙事由，不知自己在做什麼
      事情云云。經查：證人即員警乙○○於本院審理中證述：
      「我同事巡邏時，查獲到被丟棄在路邊的一部黑色機車發
      現是贓車，我們所長指示我們去調閱附近的監視錄影帶，
      就看到錄影帶上有人騎乘該車去該地的影像，我們就去當
      地埋伏看該人是否會回來牽車，之後該人又騎了一部紅色
      的機車過來，我們就上前去表明身份盤查，盤查時又發現
      該部紅色機車也是贓車，然後我就將該人帶回派出所偵辦
      。該人在被我查獲的當場他有承認這兩部黑色及紅色的贓
      車都是他偷的，在查獲及作筆錄的當時該人並沒有抗辯他
      的精神狀況有問題。該人就是在庭的被告。」、「在查獲
      的當場被告就已經主動承認他有偷車了。我將他帶回警局
      後，還有為了取證周延還撥放錄影帶給被告辨認，播放錄
      影帶的目的並不是因為被告否認犯罪或抗辯他自己精神有
      問題。」、「（問：你查獲被告當時，被告是否有喝酒？
      精神狀況如何？）證人答：他精神狀況良好，他沒有喝酒
      。」、「（問：你在查獲當時，有無帶監視錄影帶的翻拍
      照片？）證人答：我身上是有攜帶照片，是為了要辨認歹
      徒所用的，查獲被告時，也有把照片給他辨認，因為被告
      在當場一開始是沒有承認的，然後我們給他看照片，照片
      上的歹徒所穿的衣服與查獲他時所穿的衣服全部一樣，他
      才承認偷車。」、「他說他去大潤發偷了這部黑色的車，
      他停在被查獲的那個地方是要抽油。」等語（見本院98年
      7 月21日審理筆錄第3-4 頁），由證人證述得見，被告被
      查獲當時精神狀態良好，並無精神障礙；另被告竊取CIE-
      800 號重型機車乃為取其汽油以便灌入G3R-899 使用，且
      被告當時竊得CIE-800 機車後，便將之騎至新竹市○區○
      ○○街32號頂好超市旁機車停車格（即G3R-899 停放地點
      ）抽取汽油，由被告上開客觀行為得見，被告竊取機車是
      具有目的、動機下所為，與一般患有精神疾病之人，通常
      乃隨機、無目的、任意竊取物品之狀況不符，況由被告可
      清楚記憶之前所竊得之G3R- 899機車停放地點，並將之後
      所竊取之CIE-800 機車騎至相同地點以便抽油，及被告知
      道以塑膠管抽作為抽取機車油箱內之汽油之方式，由上開
      客觀行為均可佐證被告當時行竊乃意識清楚之下所為；再
      者，被告雖提出中華民國身心障礙手冊（中度障礙）、國
      軍新竹地區醫院附設民眾診療服務處診斷證明書、行政院
      衛生署新竹醫院乙種診斷證明書、衛生署新竹醫院出院病
      歷摘要等書證用以證明其精神狀態與常人有異，然細核該
      等文書製作及鑑定日期得見，身心障礙手冊上載鑑定日期
      為98年1 月9 日（需於99年1 月重鑑），而國軍新竹地區
      醫院附設民眾診療服務處診斷證明書為98年3 月23日製作
      、行政院衛生署新竹醫院乙種診斷證明書為98年1 月7日
      製作、衛生署新竹醫院出院病歷摘要為98年3 月18日製作
      （記載98年3 月6 日因情感性精神病入院精神科，98 年3
      月18日出院），亦即上開文書均為案發後（案發時間：97
      年12月12日）所製作或鑑定，是上開文書並不足以證明被
      告案發當時有何精神障礙之狀況，況被告行竊時精神狀態
      應屬正常，如上推論所述，被告上開所辯，無足採信。
（三）綜上，本案事證明確，被告二次竊盜犯行，堪予認定，自
      應依法予以論罪科刑。
二、核被告所為係犯刑法第320 條第1 項之竊盜罪、原判決認被
    告罪證明確，適用刑事訴訟法第449 條第1 項前段、第3 項
    、第450 條第1 項、第454 條第2 項，刑法第320 條第1 項
    、第51條第5 款、第41條第1 項、第38條第1 項第2 款，刑
    法施行法第1 條之1 第1 項、第2 項前段等規定，分別量處
    有期徒刑3 月、2 月，並定應執行刑為有期徒刑4 月，並諭
    知易科罰金之折算標準，經核其認事用法均無不合，量刑亦
    稱妥適，被告上訴主張因精神障礙應予減輕其刑，無理由，
    另被告主張現況（患有精神疾病及甫脊椎開刀治療）不宜入
    監執行，而要求量處拘役或罰金，以避免假釋遭撤銷而入監
    執行殘刑，亦無理由，應予駁回。
三、據上論斷，應依刑事訴訟法第455 條之1 第3 項、第368 條
    ，判決如主文。
本案經檢察官黃秋婷到庭執行職務。
中    華    民    國    98    年    7     月    28    日
                  刑事第二庭  審判長法  官  彭政章
                                    法  官  蔡川富
                                    法  官  李毓華
以上正本證明與原本無異。
不得上訴。
中    華    民    國    98    年    7     月    28    日
                                    書記官  陳美利
附錄本案論罪科刑法條全文：
刑法第320條第1項：
意圖為自己或第三人不法之所有，而竊取他人之動產者，為竊盜
罪，處5年以下有期徒刑、拘役或5百元以下罰金。


司法院資訊處製作；財團法人民間司法改革基金會備份。
